【裁判字號】    92,訴,1221
【裁判日期】    920619
【裁判案由】    偽造文書
【裁判全文】
臺灣板橋地方法院刑事判決                        九十二年度訴字第一二二一號
    公  訴  人  臺灣板橋地方法院檢察署檢察官
    被      告  丁○○
右列被告因偽造文書案件，經檢察官提起公訴（九十二年度偵字第六五○三號），本
院判決如左：
    主  文
丁○○行使偽造私文書，足生損害於他人，處有期徒刑參月，如易科罰金，以參佰元
折算壹日。
偽造之讓渡書壹張暨其上之「江保泰」署押壹枚均沒收之。
    事  實
一、丁○○原係彥鈞企業有限公司（下稱彥鈞公司）卡車司機，於民國八十九年八月
    間離職，竟意圖為自己不法之所有，於八十九年十月間某日，竊取彥鈞公司置放
    在臺北縣新店市○○路四九號之ＨＩＴＡＣＨＩ牌ＥＸ二○○型挖土機（車身號
    碼：一四五─四○五七七、引擎號碼：一四五─四二一六三）乙部，得手後旋以
    板車載離現場（竊盜部分之犯行，業經臺灣臺北地方法院於九十一年九月四日以
    九十一年度易字第六五三號判決確定，現執行中），嗣於八十九年十月十九日透
    過不知情之甲○○居中介紹，將之以新臺幣八萬元之價格售予不知情之竣鑫營造
    有限公司負責人丙○○，其為取信丙○○，丁○○竟基於偽造私文書之犯意，偽
    以「江保泰」之名義簽署讓渡書後，交付丙○○而行使之。嗣因彥鈞公司負責人
    乙○○幾經查訪，於九十年一月十六日十六時許，查知上開挖土機停放在臺北縣
    五股鄉○○路○段五股橋左側二百公尺旁之排水工程施工處，遂報警查獲始悉上
    情。
二、案經乙○○訴由臺北縣政府警察局蘆洲分局移送臺灣臺北地方法院檢察署檢察官
    偵查後，報由臺灣高等法院檢察署檢察長函轉臺灣板橋地方法院檢察署檢察官偵
    查起訴。
    理  由
一、訊據被告丁○○固坦承右揭簽署讓渡書情事，惟仍陳稱該資料係江保泰交付予伊
    ，款項亦已交江保泰云云，經查：
    (一)、上開挖土機為告訴人乙○○所有，於前述時、地失竊之事實，業經告訴人乙○○陳述甚明，並有乙○○提出之上開挖土機進口報單及臺北縣政府警察局
        贓物認領保管單各乙紙在卷可參，而被告此部份之竊盜犯行，業經臺灣臺北
        地方法院判處罪刑確定，已如前述。
    (二)、又被告透過甲○○將上開挖土機以八萬元之價格出售予丙○○，並訂立讓渡
        書，丙○○交付支票一紙予被告等情，業經證人甲○○證稱：丁○○打電話
        給伊稱他欠錢，朋友有部車要賣，他便叫板車拖來工地，當天丁○○攜同一
        較瘦、約一百六十五公分左右之人一起來，丁○○也未提及與他一同來之人
        要賣，也無介紹他身分，讓渡書是丁○○帶來等語，並於臺灣臺北地方法院
        調查時亦證稱：被告打電話給伊說他有挖土機要賣，要伊介紹，被告有跟一
        個朋友來，伊不認識，被告說挖土機是他的，那個朋友從頭到尾沒有跟他講
        過話等語；核與證人丙○○證述：丁○○親自至伊工地簽的，他當時有攜同
        一位友人到場，沒有介紹共同來之友人要出售（挖土機）等語相符（見臺灣
        臺北地方法院檢察署，九十年度偵緝第九八二號卷，九十一年一月二十八日
        訊問筆錄），足徵上開挖土機之出賣人為被告，而非被告所稱之其友人「江
        保泰」。
    (三)、再上開挖土機之買受人丙○○交付其簽發之八萬元支票（付款人：臺北縣淡
        水第一信用合作社，票號：ＤＥ0000000號）予被告，再由被告交由
        其女友江英設於板信商業銀行永和分行第00000000000000號
        之帳戶提示兌領，為被告所自承，並有臺北縣淡水第一信用合作社九十一年
        三月七日淡一信剛字第０六五三一號函乙份在卷可查，倘被告非買賣契約之
        當事人，則買受人自應將款項逕交出賣者，豈有交付支票予被告，被告又有
        何權利收受該支票，並在其女友江英之帳戶內提示兌領之理，至被告陳稱提
        領該現金八萬元後交予「江保泰」等情，並未舉實以圓其說，被告所辯，如
        上所述，核與常情不符，難以採信。
    (四)、再被告亦自承讓渡書為其所書寫，觀之該讓渡書，契約之內容及日期八十九
        年十月十九日為打字繕寫，讓渡人「江保泰」、身分證字號「Ｚ00000
        0000」、住址「永和市○○路二二巷十八號二十一樓」、電話「000
        0000000」為被告手寫，經臺灣臺北地方法院查詢身分證號碼「Ｚ0
        00000000」之人，資料不存在，又同法院查詢「永和市○○路二二
        巷十八號二十一樓」之設籍，資料亦不存在，有法務部戶役政連結作業系統
        個人基本資料及全戶戶籍資料各乙紙附卷可查，被告亦無法提供江保泰之年
        籍供本院調查，被告如前所陳實難為其有利之認定。又該身分證號碼與被告
        之身分證號碼僅第二末碼不同，被告於臺灣臺北地方法院審理時亦稱其代江
        保泰書寫時亦覺得該身分證號碼很奇怪，「江保泰」告知被告交錢時再提供
        身分證閱覽，惟如被告所辯其已交錢予「江保泰」，則被告陳稱已將款項交
        予江保泰，為何依舊未見提供「江保泰」之身分證號碼及年籍等資料以供查
        證，況且讓渡書上之電話「0000000000」，被告自承為其使用之
        電話，因之讓渡書記載電話之目的乃為供買受人聯絡出賣人之用，倘被告非
        出賣人，被告書寫讓渡書時，又豈有記載其本人電話之理。
    (五)、綜上所述，被告所辯，核無足採，本案事證明確，被告犯行，足以認定。
二、核被告丁○○所為，係犯刑法第二百十六條行使第二百十條之偽造私文書罪。被
    告偽造署押之行為係偽造私文書之部分行為，而偽造私文書之低度行為又為行使
    偽造私文書之高度行為所吸收，均不另論罪。爰審酌被告素行、犯罪動機、目的
    、手段，犯罪後之態度暨綜合其他一切情狀等，量處如主文所示之刑，又刑法第
    四十一條業於九十年一月四日修正，同月十日公布，十二日生效，該條第一項修
    正規定：「犯最重本刑為五年以下有期徒刑以下之刑之罪，而受六個月以下有期
    徒刑或拘役之宣告，因身體、教育、職業、家庭之關係或其他正當事由，執行顯
    有困難者，得以一元以上三元以下折算一日，易科罰金。但確因不執行所宣告之
    刑，難收矯正之效，或難以維持法秩序者，不在此限。」，茲經比較新舊法結果
    ，被告所犯上開之罪，其行為後依修正刑法第四十一條第一項前段規定，得易科
    罰金，於被告有利，是依刑法第二條第一項前段規定，應適用裁判時之法律即修
    正後之刑法第四十一條第一項前段規定，就被告上開所處之刑，為易科罰金折算
    標準之諭知。偽造之讓渡書一張暨其上「江保泰」之署押一枚，應分別依法宣告
    沒收之。
據上論斷，應依刑事訴訟法第二百九十九條第一項前段，刑法第二百十六條、第二百
十條、第二條第一項前段、第四十一條第一項前段、第二百十九條、第三十八條第一
項第二款，罰金罰鍰提高標準條例第二條，判決如主文。
本案經檢察官余若凡到庭執行職務
中      華      民      國      九十二      年     六    月     十九    日
                                      臺灣板橋地方法院刑事第六庭
                                                  法  官  黎錦福
右正本證明與原本無異。
如不服本判決，應於判決送達後十日內向本院提出上訴狀 (應附繕本) ，上訴於臺灣
高等法院。
                                                  書記官  蔡麗春
中      華      民      國      九十二      年     六    月     十九    日
附錄本案論罪科刑法條全文
刑法第二百十條
偽造、變造私文書，足以生損害於公眾或他人者，處五年以下有期徒刑。
刑法第二百十六條
行使第二百十條至第二百十五條之文書者，依偽造、變造文書或登載不實事項或使登
載不實事項之規定處斷。
刑法第二百十九條
偽造之印章、印文或署押，不問屬於犯人與否，沒收之。


司法院資訊處製作；財團法人民間司法改革基金會備份。
